臺灣臺中地方法院民事判決　　　　　　　　　　　　九十一年度訴字第一七九六號
　　原　　　告　九龍租賃有限公司
　　法定代理人　甲○○
　　訴訟代理人　丙○○
　　被　　　告　乙○○
右當事人間損害賠償事件，本院判決如左：
    主    文
被告應給付原告新台幣陸拾玖萬元，及自民國九十一年六月七日起至清償日止，按年
息百分之五計算之利息。
訴訟費用由被告負擔。
本判決於原告以新台幣貳拾萬元供擔保後，得假執行；但被告如於假執行程序實施
前以新臺幣陸拾玖萬元為原告供擔保，得免為假執行。
    事    實
甲、原告方面：
  一、聲明：如主文第一項所示，及為以供擔保為條件之假執行宣告。
  二、陳述：
      被告乙○○原係東詣汽車有限公司（現改稱東詣興業股份有限公司，下稱東詣
      公司）之負責人，其明知東詣公司自民國八十九年八月間起，已陷於財務困難
      ，並可預見東詣公司無能力交車予購車戶，竟意圖為東詣公司不法之所有，向
      原告佯稱：若原告向東詣公司購買西元二○○○年份之Daewoo Legaza2.0自用
      小客車一輛，他可轉介客戶向原告承租該車等情。惟原告評估被告所稱之客戶
      信用後，認為不妥，未予應允，被告乃再詐稱：若原告仍願出資購買上開車輛
      ，則亦可以東詣公司名義向原告承租該部車輛使用等語。原告因而誤認被告將
      履行上開約定，而於八十九年八月三十一日，在台中商業銀行西屯分行，將新
      台幣（下同）七十三萬八千元之購車款項，匯入東詣公司在臺灣中小企業銀行
      安平分行所開設之七三○─一二─一七三五五二號存款帳戶。被告雖於同年九
      月六日，以東詣公司名義與原告簽訂小客車融資租賃契約書，但卻遲未交車，
      經原告催討未果，始知受騙。嗣原告與東詣公司達成和解，協議由東詣公司給
      付原告七十五萬元，但原告持台中地方法院九十年度訴字第一○五三號和解筆
      錄向東詣公司強制執行時，東詣公司已無可供執行之財產。而被告向原告詐騙
      所得之七十三萬八千元目前尚有六十九萬元未清償。為此依侵權行為之法律關
      係，請求被告給付新台幣六十九萬元，及自九十一年六月七日起至清償日止，
      按年息百分之五計算之利息。
  三、證據：提出本院九十一年度易字第四七七號刑事判決影本、臺灣臺南地方法院
      債權憑證影本各一份為證。
乙、被告方面：
    被告未於言詞辯論期日到場，據其提出之書狀，聲明如下：
  一、聲明：原告之訴及假執行之聲請均駁回，並陳明如受不利判決，願供擔保聲請
      免為假執行。
  二、陳述：
      兩造係於台南縣仁德鄉成立「汽車融資租賃契約書」，其債務履行地在台南縣
      。本件原告起訴稱：侵權行為地在台中，故以鈞院為管轄法院，顯有誤會。又
      原告前以台南地方法院九十年度訴字一○五三號（實為本院九十年度訴字一○
      五三號案件）對「東詣汽車有限公司」起訴，雙方已製作和解筆錄完畢，原告
      再對被告提起本件侵權行為訴訟，顯無理由。
丙、本院依職權查閱臺灣高等法院臺中分院九十一年度上易字第一一一○號刑事判決
    ，及調閱本院九十年度訴字第一○五三號民事案件全部卷宗。
    理    由
一、本件被告未於言詞辯論期日到場，核無民事訴訟法第三百八十六條各款所列情形
    ，爰依原告之聲請，由其一造辯論而為判決。
三、查被告為東詣公司之負責人，其明知東詣公司財務狀況不佳，顯無資力購車交付
    予客戶，竟於八十九年七月間，以電話向被告陳稱其公司經銷車輛銷售業務不佳
    ，為增加公司業績，若被告願向其公司訂購西元二○○○年份之Daewoo
    Legaza2.0自用小客車一輛，其可轉介客戶向原告承租上開車輛等情，原告因評
    估該客戶之信用，認為不妥，乃向其表示不願購車。被告復於八十九年八月三十
    一日向原告佯稱：倘若原告仍願出資購買上開車輛，其將以東詣公司名義向原告
    承租該部車輛使用等語，致原告誤信被告將依約交車，並以東詣公司名義向原告
    承租該部車輛，遂於同日在台中商業銀行西屯分行，將七十三萬八千元之購車款
    項，匯入東詣公司在臺灣中小企業銀行安平分行所開設之存款帳戶。迨於同年九
    月六日，被告以東詣公司名義與原告簽訂小客車融資租賃契約書，但卻遲未依約
    交車並辦理過戶予原告，且東詣公司為承租上開車輛使用所簽發或交付之支票均
    陸續退票，經原告屢向被告催索均未獲置理，始知受騙，上揭事實有小客車融資
    租賃契約影本一份、電匯單影本一紙、退票理由單影本三份附於本院九十年度訴
    字第一○五三號民事案件卷宗可資佐證，是被告以詐術誘使原告交付汽車價款七
    十三萬八千元予東詣公司，故意不法侵害他人財產權一節洵堪認定，本院九十一
    年度易字四七七號刑事判決、臺灣高等法院臺中分院九十一年度上易字第一一一
    ○號刑事判決亦同此認定。從而，原告以侵權行為損害賠償請求權，主張被告應
    負損害賠償責任，即屬有據。
三、按因侵權行為涉訟者，得由行為地之法院管轄，民事訴訟法第十五條第一項定有
    明文；而所謂侵權行為，凡一部實行行為或其一部份行為結果發生之地皆屬之。
    本件原告因被告施用詐術，遂於八十九年八月三十一日，在台中商業銀行西屯分
    行，將七十三萬八千元汽車價款匯給訴外人東詣公司。準此以解，本件侵權行為
    之結果地既在臺中市，本院自有管轄權，被告抗辯本院應非管轄法院一節，為無
    足採。
四、次按公司法第二十三條第二項規定，公司負責人對於公司業務之執行，如有違反
    法令致他人受損害時，對他人應與公司負連帶賠償之責，此係有關公司侵權行為
    能力之規定，法律為防止公司負責人濫用其權限致侵害公司之權益，並使受害人
    多獲賠償之機會，乃令公司負責人與公司連帶負賠償之責，非謂有公司法之上開
    規定，受害人即不得依侵權行為之法律關係向公司負責人請求。原告就其對東詣
    公司解除契約後回復原狀請求權，在本院九十年度訴字第一○五三號民事案件中
    達成和解，但原告持該和解筆錄向東詣公司強制執行時，東詣公司已無可供執行
    之財產，而被告向原告詐騙所得之七十三萬八千元目前尚有六十九萬元未清償等
    情，業據原告提出臺灣臺南地方法院債權憑證影本各一份在卷可證，並經本院核
    閱本院九十年度訴字第一○五三號民事案件卷宗後無誤，被告對此亦不爭執。是
    以原告依侵權行為之法律關係，就其所受之六十九萬元損害，以侵權行為損害賠
    償向被告即公司負責人請求，自屬有據；被告抗辯東詣公司與原告已製作和解筆
    錄，原告即不得再對被告提起本件侵權行為訴訟云云，不足採據。
五、綜上所述，被告以詐術誘使原告交付汽車價款七十三萬八千元予東詣公司，且原
    告就系爭價款自東詣公司處僅獲得部分返還，仍有六十九萬元未獲清償，故原告
    本於侵權行為之法律關係，訴請被告返還六十九萬元，及自九十一年六月七日起
    至清償日止，按年息百分之五計算之利息，為有理由，應予准許。
六、本判決兩造分別陳明願供擔保聲請宣告假執行或免為假執行，核均無不合，爰分
    別酌定相當之擔保金額，予以准許。
七、據上論結，原告之訴為有理由，依民事訴訟法第三百八十五條第一項前段、第七
    十八條、第三百九十條第二項、第三百九十二條，判決如主文。
中　　　華　　　民　　　國　　九十一　　年　　　十一　　月　　　一　　　日
                                    臺灣臺中地方法院民事第一庭
                                            法　　　官　陳宗賢
如不服本判決，應於判決送達後二十日內，向本院提出上訴狀。
中　　　華　　　民　　　國　　九十一　　年　　　十一　　月　　　一　　　日
                                            書  記  官
